【裁判字號】    95,交抗,5
【裁判日期】    950407
【裁判案由】    違反道路交通管理處罰條例聲明異議
【裁判全文】
臺灣高等法院花蓮分院交通事件裁定       95年度交抗字第5號
抗  告  人
即受處分人  連順企業社
負  責  人  甲○○
上列抗告人即受處分人因違反道路交通管理處罰條例案件，對於
交通部公路總局台北區監理所花蓮監理站於民國94年12月15日所
為處分（原處分案號：花監違字第裁44─ PI0000000號），聲明
異議，不服臺灣花蓮地方法院94年度交聲字第 110號，中華民國
95年1月26日駁回異議之裁定，提起抗告，本院裁定如下：
    主  文
抗告駁回。
    理  由
一、抗告人於原法院異議意旨略以：抗告人連順企業社之負責人
    甲○○於民國（下同）94年 6月18日14時30分許，駕駛車號
    256-QB號自用大貨車，行經花蓮縣花蓮市○○路與中央路口
    之時，雖為警攔檢舉發未使用砂石專用車輛載運砂石，惟上
    開自用大貨車並非 8公噸以上之車輛，應不受載運砂石必須
    使用砂石車專用車輛之限制，爰請撤銷原處分云云。原法院
    以抗告人之異議為無理由，予以駁回。
二、抗告意旨略以：本件是否超載，應由警員提出磅單或丈量結
    果證明之，警員僅憑目視，怎能為依據，請求撤銷原裁定等
    語。
三、按裝載砂石、土方未依規定使用專用車輛或其專用車廂未合
    於規定或變更車廂者，處汽車所有人新臺幣（下同 ）4萬元
    以上 8萬元以下罰鍰，並當場禁止通行，道路交通管理處罰
    條例第29條之1第1項定有明文。經查：
（一）抗告人連順企業社所有之車號256-QB號自用大貨車，於94
      年6 月18日14時30分許，由抗告人連順企業社負責人甲○
      ○駕車行經花蓮縣花蓮市○○路與中央路口，為員警潘冠
      勳攔檢舉發未使用砂石車專用車輛載運砂石，並填具舉發
      違反道路交通管理事件通知單（下簡稱舉發單），嗣由移
      送機關裁處等情，業經抗告人連順企業社之負責人甲○○
      在原法院到庭自承無訛，並經證人潘冠勳到庭證述明確。
      此外復有該舉發通知單1張、現場照片2張及違反道路交通
      管理事件裁決書1張在卷可稽，此部分應與事實相符。
（二）又經原法院向交通部公路總局臺北區監理所花蓮監理站函
      詢抗告人所有車輛車籍資料結果，該車號256-QB號自用大
      貨車「車重3.28公噸」、「載重1.7公噸」、「總重5.3公
      噸」，固有該監理站95年1月9日北監花字第0950000229號
      函附汽車車籍查詢1張在卷可按。然交通部於91年5月31日
      以交通部交路字第0910005367號函修正發佈之「裝載砂石
      土方車輛使用專用車輛或專用車廂規定」第 5條係「例外
      」規定：「總重量『八公噸』以下且裝載砂石、土方未逾
      三公噸（且未超載），或自港區駛出且出具港區過磅單之
      傾卸框式大貨車及傾卸框式半拖車，其貨廂容積及貨廂外
      框顏色，得不受第三點第五款、第六款規定之限制；另其
      於九十一年六月一日起定期檢驗屆期前，視同為砂石專用
      車得裝載砂石、土方」。是抗告人連順企業社負責人甲○
      ○所駕駛之該自用大貨車雖符合總重量 8公噸以下之規定
      ，但其載運砂石土方是否符合上開規定而視同砂石專用車
      得裝載砂石土方，仍須視載運當時是否「超載」，亦即以
      載運砂石之重量是否超過該自用大貨車之載重「 1.7公噸
      」為斷。
（三）而抗告人連順企業社負責人甲○○在原法院已當庭供稱：
      當時大約載運「2 公噸」；如該貨車所載運之物均為砂石
      之情形下，一定會超重等語。且證人潘冠勳亦明確證稱：
      一看就知道整車都是載運砂石等語明確。復參酌抗告人連
      順企業社負責人甲○○自承已無法提供相同土質之砂石，
      供法院實地模擬當時該自用大貨車載運砂石之實際重量為
      何。是足堪認定本件抗告人連順企業社負責人甲○○當時
      所駕駛該自用大貨車載運之砂石重量已然「超載」（即超
      過該車應有之載重量），自不符合前開裝載砂石土方車輛
      使用專用車輛或專用車廂規定第5條之「例外規定」。
（四）綜上所述，抗告人確有上揭違規事實，洵堪認定。原法院
      因認原處分機關依道路交通管理處罰條例第29條之1第1項
      規定，裁處受處分人罰鍰 8萬元，核無違誤；而駁回受處
      分人異議之聲明，與法並無不合。抗告人仍執陳詞指摘原
      裁定，其抗告為無理由，應予以駁回。
據上論斷，應依道路交通管理處罰條例第89條、道路交通案件處
理辦法第26條，刑事訴訟法第412條，裁定如主文。
中    華    民    國    95    年    4     月    7     日
                        審判長法  官  何方興
                              法  官  蔡勝雄
                              法  官  林德盛
以上正本證明與原本無異。
本件不得再抗告。
                              書記官  劉妙娘
中    華    民    國    95    年    4     月    7     日


司法院資訊處製作；財團法人民間司法改革基金會備份。
